臺灣桃園地方法院刑事判決
110年度訴字第1377號
                                     111年度訴字第723號
公  訴  人  臺灣桃園地方檢察署檢察官 
被      告  廖士霆



選任辯護人  李律民律師（法扶律師）
被      告  劉君亮


指定辯護人  本院公設辯護人王暐凱         
上列被告因違反毒品危害防制條例等案件，經檢察官提起公訴（
110年度偵字第19765號、110年度毒偵字第6177號、110年度偵字
第26003號）、追加起訴（110年度偵字第42405號）及移送併辦
（111年度偵字第23575號），本院判決如下：
    主  文
廖士霆犯施用第一級毒品罪，處有期徒刑陸月，如易科罰金，以
新臺幣壹仟元折算壹日。又共同犯運輸第二級毒品罪，處有期徒
刑壹年陸月。
劉君亮共同犯運輸第二級毒品罪，處有期徒刑伍年。
扣案如附表一編號1所示之物沒收銷燬。
扣案如附表一編號2所示之物沒收。
如附表二「偽造之署押及數量」欄所示之署押沒收。
    事  實
一、廖士霆明知海洛因及甲基安非他命分別係毒品危害防制條例
    第2條第2項第1款、第2款所列管之第一級、第二級毒品，依
    法不得施用、持有，竟基於施用第一級、第二級毒品之犯意
    ，於民國110年5月24日至同年月25日間某時，在其位於臺北
    市○○區○○路0○0號6樓住處，以將海洛因及甲基安非他命混合
    後放置玻璃球燒烤並吸食所生煙霧之方式，同時施用第一級
    毒品海洛因、第二級毒品甲基安非他命1次。
二、廖士霆、劉君亮明知大麻係毒品危害防制條例第2條第2項第
    2款所規定之第二級毒品，依法不得運輸、持有，且大麻屬
    行政院依懲治走私條例第2條第3項授權公告之管制進口物品
    ，依法不得私運進口，詎廖士霆獲悉劉依函（現由檢察官偵
    查並發布通緝中）有自美國取得大麻之管道，竟意圖供自己
    施用，而與劉依函、劉君亮共同基於運輸第二級毒品、私運
    管制物品進口及行使偽造私文書之犯意聯絡，由劉依函提供
    大麻及負責報關事宜，劉君亮輔助處理毒品包裹跨境運輸及
    追蹤包裹運送進度，廖士霆則提供人頭資訊供劉依函報關並
    領取毒品包裹。謀議既定，於110年5月16日前某時，劉君亮
    依劉依函指示將如附表一編號1所示含有第二級毒品大麻成
    分之菸草1包夾藏於包裹（下稱本案包裹），並以「WILSON 
    YU」為收件人、「1F,No.70,Wenquan Rd.,Beitou Dist.,Ta
    ipei City（即臺北市○○區○○路00號1樓）」為收件地址，委
    託不知情之洋基通運股份有限公司（下稱DHL公司）自加拿
    大進口快遞貨物至我國境內，再由廖士霆提供不知情之由昌
    偉國民身分證統一編號、不知情之洪宇軒行動電話號碼「00
    00000000」等人頭資訊給劉依函，由劉依函依前揭人頭資訊
    填載個案委任書後傳送予洋基通運股份有限公司報關，劉君
    亮則追蹤本案包裹寄送情形並回覆廖士霆。嗣於110年5月18
    日某時，本案包裹運抵臺灣境內之桃園國際機場，經財政部
    關務署臺北關人員發現疑似夾藏大麻，當場扣得本案包裹內
    如附表一編號1所示之物；後警員喬裝為快遞人員通知廖士
    霆領取本案包裹，於110年5月26日下午2時8分，在臺北市○○
    區○○路00號前，廖士霆冒用由昌偉之名義，在本案包裹簽收
    單上偽造「由昌偉」之簽名1枚，用以表示係由昌偉本人收
    受本案包裹而行使之，足生損害於由昌偉及DHL公司審核包
    裹收受人之正確性，而當場為警查獲，並扣得如附表一編號
    2所示之手機。
    理  由
一、認定犯罪事實所憑之證據及理由
　　㈠上開事實欄一所示施用第一級、第二級毒品之犯罪事實，
      業據被告廖士霆於警詢、偵訊、本院準備程序及審理時坦
      承不諱（毒偵卷第14、123、124頁；本院訴1377卷第275
      頁），並有台灣檢驗科技股份有限公司濫用藥物實驗室濫
      用藥物檢驗報告（檢體編號：R000-000號）、桃園政府警
      察局蘆竹分局（隊）真實姓名與尿液、毒品編號對照表（
      尿液編號：R000-000號）、檢體監管紀錄表、勘察採證同
      意書在卷可稽（毒偵卷第45、47、49、51頁），足認被告
      廖士霆此部分任意性自白與事實相符，應堪採信。
　　㈡上開事實欄二所示共同運輸第二級毒品、私運管制物品進
      口及行使偽造私文書之犯罪事實，迭據被告廖士霆於警詢
      、偵訊、本院準備程序及審理時坦承不諱（偵26003卷第9
      至19頁；偵19765卷第151至155、413至417頁；偵42405卷
      第179至184、211至214頁；本院訴1377卷第95、96、275
      頁），被告劉君亮於警詢、偵訊、本院準備程序及審理時
      坦認在卷（偵42405卷第221至230、233至237頁；本院訴7
      23卷第43、44、149頁），核與證人洪宇軒於警詢及偵訊
      時之證述（偵19765卷第241至255頁）、證人由昌偉於偵
      查中之證述（偵19765卷第275至277、345至351頁）相符
      ，並有財政部關務署臺北關110年5月18日北機核移字第11
      00102798號函（他卷第11頁）、財政部關務署臺北關扣押
      貨物/運輸工具收據及搜索筆錄（他卷第15頁）、艙單資
      料查詢結果清表（他卷第13頁）、Commercial Invoice商
      業發票（他卷第17頁）、桃園市政府警察局蘆竹分局現場
      勘察照片（他卷第101至107頁）、扣案物品照片（偵1976
      5卷第69至72頁）、被告廖士霆所持用門號0000-000000號
      手機中儲存包裹內容物、查詢DHL快遞資料、由昌偉國民
      身分證等照片及通訊軟體LINE對話紀錄之翻拍照片（偵19
      765卷第63至65頁）、被告廖士霆與共犯劉依函間通訊軟
      體對話紀錄之翻拍照片（偵19765卷第51至52、67頁）、
      被告廖士霆手機中儲存有關劉依函之微信帳號、電話號碼
      、護照照片、包裹內容物等照片之翻拍照片（偵19765卷
      第199至209頁）、行動電話門號0000-000000號之通聯紀
      錄（偵19765卷第231至232頁）、桃園市政府警察局蘆竹
      分局110年7月2日職務報告（偵19765卷第229頁）、個案
      委任書及由昌偉國民身分證正反面照片（偵19765卷第79
      至80頁）、DHL公司客服記錄之對話譯文（偵19765卷第18
      5頁）、本案包裹簽收單（偵19765卷第77頁）、警員查獲
      被告廖士霆簽收本案包裹之錄影畫面擷圖及現場照片（偵
      26003卷第91至98頁）、被告廖士霆於110年12月間另行提
      供其與被告劉君亮、共犯劉依函間通訊軟體對話紀錄（偵
      42405卷第61至69、95至101、105頁）、通訊軟體Telegra
      m語音訊息譯文（偵42405卷第185至186頁）在卷可佐，且
      有附表一所示之扣案物可資佐證；又扣案如附表一編號1
      所示之物，經送鑑驗結果，確檢出第二級毒品大麻成分，
      有法務部調查局110年6月9日調科壹字第11023205250號鑑
      定書（偵19765卷第223頁）、法務部調查局110年8月27日
      調科壹字第11023009060號濫用藥物實驗室鑑定書（偵197
      65卷第341頁）存卷可憑，足認被告廖士霆、劉君亮此部
      分任意性自白與事實相符，堪以採信。
　　㈢按觀察、勒戒或強制戒治執行完畢釋放後，3年內再犯施用
      第一級或第二級毒品罪者，檢察官應依法追訴，毒品危害
      防制條例第23條第2項定有明文。查被告廖士霆前因施用
      毒品案件，經臺灣新北地方法院以108年度毒聲字第303號
      裁定送觀察、勒戒後，因無繼續施用毒品傾向，於109年1
      月2日執行完畢釋放，並由臺灣新北地方檢察署檢察官以1
      08年度毒偵字第3001號、第3566號為不起訴處分確定等情
      ，有臺灣高等法院被告前案紀錄表在卷可佐，是被告廖士
      霆於觀察、勒戒執行完畢後，3年內再犯本案施用毒品之
      犯行，自應依法追訴。
　　㈣綜上所述，本案事證明確，被告廖士霆、劉君亮各犯行均
      堪認定，應依法論科。
二、論罪科刑
　　㈠按大麻係毒品危害防制條例所公告之第二級毒品，且屬懲
      治走私條例第2條第3項公告之管制進出口物品，依法不得
      運輸、私運進口。又按運輸毒品罪之成立，並非以所運輸
      之毒品運抵目的地為完成犯罪之要件，是區別該罪既遂、
      未遂之依據，應以已否起運為準；如已起運，其構成要件
      之輸送行為即已完成。至私運管制物品進口罪，係指私運
      該物品進入我國國境而言，凡私運該物品進入我國統治權
      所及之領土、領海或領空，其走私行為即屬既遂（最高法
      院100年度台上字第3593號判決意旨參照）。查被告廖士
      霆因有施用大麻需求，由被告劉君亮依共犯劉依函指示將
      如附表一編號1所示之大麻夾藏於包裹，自加拿大起運進
      入我國境內，依上開說明，其等運輸第二級毒品及私運管
      制物品進口之行為均已既遂。
　　㈡被告所犯罪名及競合關係
　　　⒈事實欄一：
　　　　核被告廖士霆就事實欄一部分所為，係犯毒品危害防制
        條例第10條第1項及第2項之施用第一級及第二級毒品罪
        。又被告廖士霆因施用而持有第一級及第二級毒品之低
        度行為，應為施用第一級及第二級毒品之高度行為所吸
        收，均不另論罪。
　　　⒉事實欄二：
　　　　⑴核被告廖士霆、劉君亮就事實欄二部分，均係犯毒品
          危害防制條例第4條第2項之運輸第二級毒品罪、懲治
          走私條例第2條第1項之私運管制物品進口罪及刑法第
          216條、第210條之行使偽造私文書罪。又被告廖士霆
          、劉君亮因運輸而持有第二級毒品之低度行為，應為
          運輸第二級毒品之高度行為所吸收，均不另論罪。另
          被告廖士霆偽造「由昌偉」署押之行為係偽造私文書
          之部分行為，應為偽造私文書之行為所吸收，而其偽
          造私文書後復持以行使，偽造私文書之低度行為，應
          為行使偽造私文書之高度行為所吸收，均不另論罪。
　　　　⑵被告廖士霆、劉君亮與共犯劉依函間，就運輸第二級
          毒品、私運管制物品進口及行使偽造私文書等犯行，
          有犯意聯絡及行為分擔，為共同正犯。
　　　　⑶被告廖士霆、劉君亮與共犯劉依函利用不知情之DHL公
          司人員運輸大麻進口，為間接正犯。
　　　　⑷被告廖士霆、劉君亮以一行為觸犯上開運輸第二級毒
          品罪、私運管制物品進口及行使偽造私文書罪，為想
          像競合犯，應依刑法第55條規定，均從一重之運輸第
          二級毒品罪處斷。
　　㈢被告廖士霆所犯施用第一級毒品罪及運輸第二級毒品罪，
      犯意各別，行為互殊，應分論併罰。
　　㈣檢察官移送併辦部分與本案追加起訴部分為同一犯罪事實
      ，本院自應併予審理。
　　㈤刑之減輕
　　　⒈毒品危害防制條例第17條第2項之說明：
　　　  毒品危害防制條例第17條第2項規定：「犯第4條至第8
        條之罪於偵查及歷次審判中均自白者，減輕其刑。」查
        被告廖士霆、劉君亮就事實欄二部分所示運輸第二級毒
        品犯行，於偵查及審判中均自白犯罪，業如前述，均應
        依毒品危害防制條例第17條第2項規定減輕其刑。
　　　⒉毒品危害防制條例第17條第3項之說明：
　　　　⑴按毒品危害防制條例第17條第3項規定：「被告因供自
          己施用而犯第4條之運輸毒品罪，且情節輕微者，得
          減輕其刑。」而依此項增訂之立法理由說明：「本法
          對『運輸』毒品之行為均一律依據第4條加以處罰，對
          於行為人係自行施用之意圖而運輸毒品之行為，並無
          不同規範。然此種基於自行施用之目的而運輸毒品之
          行為，且情節輕微者，雖有問責之必要性，惟如一律
          依本法第四條論以運輸毒品之重罪，實屬法重情輕，
          且亦無足與真正長期、大量運輸毒品之犯行區別，是
          針對自行施用而運輸毒品之犯行，增訂本條第三項，
          以達罪刑均衡之目的。」等旨，可知立法者係認基於
          自行施用之目的而運輸毒品之行為，且情節輕微者，
          雖有問責之必要性，但如一律依該條論以運輸毒品之
          重罪，無足與真正長期、大量運輸毒品之犯行區別（
          最高法院110年度台上字第484號判決參照）。
　　　　⑵依被告廖士霆自陳：其因患有重度憂鬱症，劉依函主
          動寄一些大麻給我，說抽的話精神比較好等語（本院
          訴1377卷第96頁），參酌其於110年3月31日確經診斷
          罹患「有憂鬱情緒的適應障礙症，鬱症，單次發作，
          中度」，有被告廖士霆所提出之壬康精神科診所診斷
          證明書在卷可參（本院訴1377卷第147頁），堪認被
          告廖士霆所述為供己施用而犯本案運輸第二級毒品犯
          行，應屬可採；參以被告廖士霆於本案運輸大麻之數
          量為驗前淨重7.63公克等情（偵19765卷第341頁），
          相較真正長期、大量運輸毒品之犯行，其數量尚非甚
          鉅。是應可認被告廖士霆係供己施用而犯本案運輸第
          二級毒品罪，情節尚屬輕微，爰依毒品危害防制條例
          第17條第3項規定，減輕其刑。
　　　⒊毒品危害防制條例第17條第1項之說明：
　　　　⑴按毒品危害防制條例第17條第1項規定所稱之「供出毒
          品來源，因而查獲其他正犯或共犯者」，係指犯罪行
          為人供出毒品來源之對向性正犯，或與其具有共同正
          犯、共犯（教唆犯、幫助犯）關係之毒品由來之人的
          相關資料，客觀上足使偵查犯罪之公務員得據以對之
          發動偵查，並因而破獲者（最高法院111年度台上字
          第565號判決意旨參照）。
　　　　⑵經查，被告於警詢及偵訊時供稱本案第二級毒品大麻
          之來源為劉依函、暱稱「Kevin」之被告劉君亮等語
          （偵26003卷第13頁；偵19765卷第152、415頁；偵42
          405卷第180頁），並於110年12月間另行提供其與被
          告劉君亮、共犯劉依函間通訊軟體對話紀錄（偵4240
          5卷第61至69、95至101、105頁），供檢警深入追查
          ，嗣臺灣桃園地檢署檢察官於111年5月31日就被告劉
          君亮涉犯本案犯行部分以110年度偵字第42405號追加
          起訴，此有追加起訴書存卷可按，堪認被告廖士霆供
          出毒品來源，因而查獲其他共同正犯，自有毒品危害
          防制條例第17條第1項規定之適用。又本院審酌被告
          廖士霆所為本案運輸第二級毒品犯行之犯罪情節、犯
          罪所生危害及其指述來源所能防止杜絕毒品氾濫之程
          度等情狀，尚不宜免除其刑，爰依毒品危害防制條例
          第17條第1項規定，減輕其刑。
　　　⒋刑法第59條之說明：
　　　　⑴按犯罪之情狀顯可憫恕，認科以最低度刑仍嫌過重者
          ，得酌量減輕其刑，刑法第59條定有明文。必須犯罪
          有特殊之原因與環境，在客觀上足以引起一般人同情
          ，認為依據其他法定事由減刑後，即便宣告最低度刑
          猶嫌過重者，始有其適用。
　　　　⑵查被告廖士霆所涉運輸第二級毒品犯行，業已適用毒
          品危害防制條例第17條第2項、第3項、第1項等規定
          減輕其刑，被告劉君亮前揭運輸第二級毒品犯行，業
          已依毒品危害防制條例第17條第2項規定減輕其刑，
          是其等客觀上顯無情輕法重或足以引起一般人同情之
          處，自無由再依刑法第59條規定酌減其刑。
　　　⒌被告廖士霆所犯運輸第二級毒品犯行同時有上開3種刑罰
        之減輕事由，依刑法第71條第2項、第70條規定，先依
        較少之數減輕並遞減之。
　　㈥爰以行為人之責任為基礎，審酌被告廖士霆、劉君亮無視
      政府杜絕毒品犯罪之禁令，明知毒品戕害人體身心健康甚
      鉅，被告廖士霆除自己施用第一級及第二級毒品外，另與
      被告劉君亮共同非法走私運輸第二級毒品進口、行使偽造
      私文書，助長毒品流通，危害國民身心健康，所為應予非
      難；惟念及被告廖士霆、劉君亮犯後均坦承犯行，犯後態
      度良好，衡酌其等之素行、走私運輸第二級毒品進口之次
      數、數量及犯罪動機，且本案毒品於入境後即遭關務人員
      查獲，所為尚不致有流通市面及造成危害擴大等情，並考
      量被告廖士霆自陳高職肄業之智識程度、擔任房仲、家庭
      經濟狀況勉持之生活狀況，被告劉君亮自陳大學畢業之智
      識程度、擔任補教老師、家庭經濟狀況勉持之生活狀況等
      一切情狀，分別量處如主文所示之刑，並就施用毒品部分
      ，諭知易科罰金之折算標準，以示懲儆。
三、沒收
    ㈠扣案如附表一編號1所示之物，檢出第二級毒品大麻成分，
      已如前述，屬被告廖士霆、劉君亮所為如事實欄二所示犯
      行而查獲之第二級毒品，應依毒品危害防制條例第18條第
      1項前段規定，連同難以完全析離之包裝袋，併宣告沒收
      銷燬；至因鑑驗用罄之第二級毒品部分，既已滅失不存在
      ，即無宣告沒收銷燬之必要。
    ㈡扣案如附表一編號2所示之手機，為被告廖士霆所有，供作
      聯繫運輸毒品事宜所用之物，業據被告廖士霆供承明確（
      偵19765卷第152頁；本院訴卷第272頁），則上開手機係
      被告廖士霆供犯運輸第二級毒品犯行所用之物，應依毒品
      危害防制條例第19條第1項規定宣告沒收。
    ㈢被告廖士霆在本案包裹簽收單上「由昌偉」之簽名1枚，因
      該簽收單業由被告廖士霆提出交付喬裝為快遞人員之警員
      而行使，則該簽收單非屬被告廖士霆所有，亦非違禁物，
      自無從宣告沒收或追徵，惟其上偽造之「由昌偉」署名，
      既無證據證明業已滅失，應依刑法第219條規定宣告沒收
      之。
    ㈣至扣案如附表一編號3所示之手機，被告廖士霆供稱該手機
      係用於導航及測速，與本案無關等語（偵19765卷第14頁
      ；本院訴卷第272頁），雖該手機內有儲存本案包裹內容
      物及查詢DHL快遞資料等照片，然無法排除被告廖士霆係
      自雲端資料庫中另行下載至該手機，本案卷內復無其他積
      極證據可證明與本案犯行具有直接關聯性，亦非違禁物，
      爰不予宣告沒收。
據上論斷，應依刑事訴訟法第299條第1項前段，判決如主文。
本案經檢察官賴穎穎提起公訴、追加起訴及移送併辦，檢察官孫
瑋彤到庭執行職務。
中　　華　　民　　國　　111 　年　　11　　月　　16　　日
                  刑事第十八庭  審判長法  官  陳囿辰

                                      法  官  張英尉

                                      法  官　羅文鴻
以上正本證明與原本無異。
如不服本判決應於收受判決後20日內向本院提出上訴書狀，並應
敘述具體理由。其未敘述上訴理由者，應於上訴期間屆滿後20日
內向本院補提理由書(均須按他造當事人之人數附繕本)「切勿逕
送上級法院」。 
　　　　　　　　　　　　　　　        書記官　林佳穎
中　　華　　民　　國　　111 　年　　11　　月　　16　　日
附錄本案論罪科刑法條：
毒品危害防制條例第10條
施用第一級毒品者，處6月以上5年以下有期徒刑。
施用第二級毒品者，處3年以下有期徒刑。
毒品危害防制條例第4條
製造、運輸、販賣第一級毒品者，處死刑或無期徒刑；處無期徒
刑者，得併科新臺幣3千萬元以下罰金。
製造、運輸、販賣第二級毒品者，處無期徒刑或10年以上有期徒
刑，得併科新臺幣1千5百萬元以下罰金。
製造、運輸、販賣第三級毒品者，處7年以上有期徒刑，得併科
新臺幣1千萬元以下罰金。
製造、運輸、販賣第四級毒品者，處5年以上12年以下有期徒刑
，得併科新臺幣5百萬元以下罰金。
製造、運輸、販賣專供製造或施用毒品之器具者，處1年以上7年
以下有期徒刑，得併科新臺幣1百50萬元以下罰金。
前五項之未遂犯罰之。
中華民國刑法第210條
（偽造變造私文書罪）
偽造、變造私文書，足以生損害於公眾或他人者，處5年以下有
期徒刑。
中華民國刑法第216條
（行使偽造變造或登載不實之文書罪）
行使第210條至第215條之文書者，依偽造、變造文書或登載不實
事項或使登載不實事項之規定處斷。
附表一：
編號 扣案物名稱 備註  1 菸草檢品1包 ⒈驗前淨重7.63公克，驗餘淨重7.61公克，檢出第二級毒品大麻成分。 ⒉法務部調查局110年8月27日調科壹字第11023009060號濫用藥物實驗室鑑定書誤載為菸草檢品2包。 ⒊宣告沒收銷燬。  2 iPhone 7手機1支（含門號0000000000號SIM卡1張，IMEI碼：000000000000000號） 宣告沒收。  3 iPhone 6手機1支（含門號0000000000號SIM卡1張，IMEI碼：000000000000000號） 不予宣告沒收。 

附表二：
編號 文件名稱 欄位 偽造之署押及數量 備註 1 本案包裹簽收單 Name/Signature 簽名1枚 偵19765卷第77頁 

附表三：本案卷宗簡稱
本案卷宗名稱 簡稱 臺灣桃園地方檢察署110年度他字第3818號卷 他卷 臺灣桃園地方檢察署110年度偵字第19765號卷 偵19765卷 臺灣桃園地方檢察署110年度偵字第26003號卷   偵26003卷 臺灣桃園地方檢察署110年度毒偵字第6177號卷  毒偵卷 臺灣桃園地方檢察署110年度偵字第42405號卷  偵42405卷 臺灣桃園地方檢察署111年度偵字第23575號卷  偵23575卷 本院110年度訴字第1377號卷 本院訴1377卷 本院111年度訴字第723號卷 本院訴723卷